臺灣板橋地方法院刑事判決　　　　　　　96年度簡上字第30號
上　訴　人
即　被　告　甲○○（中國籍）
選任辯護人　鄭玉燦律師
上列被告因竊盜案件，不服本院民國95年10月31日95年度簡字第
5961號第一審判決（聲請簡易判決處刑案號：95年度偵字第2208
1 號）提起上訴，本院管轄之第二審合議庭判決如下：
    主  文
原判決撤銷。
甲○○於夜間侵入住宅竊盜，處有期徒刑陸月，如易科罰金，以
新臺幣壹仟元折算壹日。減為有期徒刑月，如易科罰金，以新
臺幣壹仟元折算壹日。緩刑年。
    事  實
一、甲○○與乙○○原係男女朋友關係，雙方於分手後，甲○○
    竟基於意圖為自己不法所有之竊盜犯意，利用其仍持有乙○
    ○位於桃園縣桃園市○○路630 之1 號8 樓住處鑰匙之機會
    ，於民國95年9 月18日凌晨零時30分許之夜間，趁乙○○外
    出不在上開住處之際，以上開鑰匙打開該住處大門之方式，
    侵入上開住處，竊取乙○○所有之威寶V600行動電話1 支（
    序號：000000000000000 號），得手後旋即離開上址（但甲
    ○○僅竊取該行動電話，該行動電話內之SIM 卡則取出未帶
    走）。嗣乙○○返家後發覺有異，便報警處理，嗣於同日凌
    晨2 時許，警方至甲○○位於臺北縣中和市○○街34巷18弄
    1 號2 樓之住處查詢，當場扣得上開行動電話，因而查獲上
    情。
二、案經乙○○訴由臺北縣政府警察局中和分局報告臺灣板橋地
    方法院檢察署偵查而聲請簡易判決處刑。
    理  由
壹、證據能力方面：
    按「被告以外之人於審判外之言詞或書面陳述，除法律有規
    定者外，不得作為證據」，刑事訴訟法第159 條第1 項定有
    明文，此即學理上所稱「傳聞證據排除法則」。依首揭法律
    規定，傳聞證據原則上固無證據能力，但如法律別有規定者
    ，即例外認有證據能力。又被告以外之人於審判外之陳述，
    雖不符同法第159 條之1 至第159 條之4 之規定，但經當事
    人於審判程序同意作為證據，法院審酌該言詞陳述或書面陳
    述作成時之情況，認為適當者，亦得為證據；當事人、代理
    人或辯護人於法院調查證據時，知有第159 條第1 項不得為
    證據之情形，而未於言詞辯論終結前聲明異議者，視為有前
    項之同意，此據同法第159 條之5 規定甚明。鑒於採用傳聞
    證據排除法則之重要理由之一，係因傳聞證據未經當事人之
    反詰問予以覈實，若當事人願放棄對原供述人之反對詰問時
    ，原則上即可承認該傳聞證據之證據能力。揆諸我國刑事訴
    訟法第159 條之5 之立法理由，除參照前述傳聞證據排除法
    則之基本法理外，亦參考日本刑事訴訟法第326 條之立法例
    ，查日本刑事審判實務之運作，有關檢察官及被告均同意作
    為證據之傳聞書面材料或陳述，可直接援引該國刑事訴訟法
    第326 條作為傳聞例外之法律依據，僅在檢察官與被告不同
    意之情況下，乃須根據其他傳聞例外規定俾以斟酌該等書面
    材料或陳述是否具有證據能力，在當事人間無爭執之案件中
    ，傳聞證據基本上均可依據前引規定提出於法院使用。職是
    之故，我國刑事訴訟法第159 條之5 之適用應可作同上之解
    釋。經查，本件判決後開所示之被告甲○○以外之人於審判
    外之陳述（包括書面陳述），固均屬傳聞證據，惟被告及其
    辯護人雖知上開證據資料為傳聞證據，但先後於本院準備程
    序、審判期日中均表示不予爭執，且迄至言詞辯論終結前亦
    未再聲明異議；而公訴檢察官就前揭審判外陳述之證據能力
    ，於本院審判期日中則表示同意上開證據資料均有證據能力
    。本院審酌上開證據資料製作時之情況，尚查無違法不當及
    證明力明顯過低之瑕疵，亦認為以之作為證據應屬適當，故
    揆諸前開法律規定與說明，爰逕依刑事訴訟法第159 條之5
    規定，認前揭證據資料均例外有證據能力。
貳、實體方面：
  一、認定事實部分：
      訊據被告甲○○對於其於前開夜間，趁告訴人乙○○外出
      不在前揭住處之際，以鑰匙打開前揭住處大門，進入該住
      處，取走前揭行動電話1 支（但將SIM 卡取出未帶走）之
      事實，固均坦承不諱，惟矢口否認有何竊盜犯行，辯稱：
      我和告訴人是男女朋友關係，告訴人交付門鎖1 支，讓我
      可以進出前揭住處，而告訴人說前揭行動電話收訊不好，
      叫我拿去修理，所以我才在案發當日凌晨零時左右，從萊
      爾富超商下班後，經過他家順便拿取手機送修，我並非是
      偷手機。告訴人是因一時找不到手機，且未向我查證，才
      會說我偷手機云云。經查：
    (一)被告於前開時間擅自侵入前開住處，竊取告訴人所有之前
      揭行動電話之事實，業經被告於警詢、偵查中分別坦認在
      卷；而前揭手機確於前開時、地遭竊之事實，亦經告訴人
      於警詢中指述綦詳，核與被告所述相符，尚無矛盾或不合
      常情之處；嗣該行動電話確係在被告處所查獲，現並已返
      還告訴人保管等情，則有警方所製作之搜索扣押筆錄、扣
      押物品目錄表、贓物認領保管單各1 份及該行動電話照片
      3 幀在卷為憑。
    (二)被告固以前揭情詞置辯，否認其有竊盜犯行云云。惟查，
      衡情若非真有其事，常人在出於自由意志之情況下，均不
      至供述對自己不利之情事，則被告於本院審理時既未指稱
      其於警詢、偵查中受有不法取供之情形，復查無其於警詢
      、偵查中有何遭受任何壓迫或抑制其自由意志之情事，而
      其既已陳述坦認如上，其所為陳述應具有相當之可信性為
      是，則其於本院審理時始翻異前詞，改口否認，已容有事
      後卸責之嫌，是否可信，自非無疑。再者，依一般常理，
      倘被告確無侵入告訴人住處竊取前揭行動電話之情事，其
      大可於警詢、偵查中立即向警方或檢察官陳明，並說明其
      拿取該行動電話乃係應告訴人之要求將之送修之詳細原委
      ，詎被告不僅未為此陳明或說明，反而承認其有竊盜之行
      為，嗣於本院審理時才為此抗辯，亦顯然悖於常情。況被
      告雖辯稱係告訴人要求其拿取該行動電話送修云云，然告
      訴人於警詢中並未言及此節，而係明確指稱該行動電話應
      係遭被告所竊，是以被告所辯此節是否為真，更不無疑問
      。
    (三)辯護人固為被告辯稱：前揭行動電話乃係被告於95年8 月
      16日向中全通訊公司所申辦，故該行動電話本係被告所有
      ，被告取走自己之行動電話，當無竊盜可言；又被告於案
      發當日確係欲拿取該行動電話送修，但告訴人誤以為被告
      竊走才會向警方報案，事實上該行動電話於95年12月22日
      仍係由被告送手機公司維修，可見被告並無不法所有之意
      圖云云，並提出手機送修單影本、申請人親辦門號及手機
      保固同意書影本各1 份為證。惟查，觀諸上開同意書所載
      ，並無從認定被告所申辦之行動電話即係本件之行動電話
      ，則該行動電話是否為被告所有，已非無疑；且縱認被告
      確有於95年8 月16日申辦門號及前揭行動電話之事實，但
      此與該行動電話之所有權歸屬本屬二事，亦不能混為一談
      ；況如該行動電話真係被告所有，何以被告不於警詢、偵
      查中立即陳明，蓋取走自己之手機何罪之有，常人豈有不
      立即抗辯之理，然被告竟反而於應訊當時承認竊盜之事實
      ，並任由警方將該行動電話返還告訴人保管，此實與常情
      有違，自難遽信為真。其次，依上開手機受修單所載，縱
      認被告確有於95年12月22日將前揭行動電話送修之事實，
      然此或僅能表示因被告事後復與告訴人和好（此觀諸被告
      於96年4 月12日偕同告訴人到庭，其等復陳明同住一處即
      告訴人前揭住處即明），故被告得以再度取得該手機並將
      之送修之事實，然此與本件案發當時即95年9 月18日被告
      竊取該行動電話乙事仍無必然之關係，蓋被告於3 個月後
      將該行動電話送修，不表示被告於本件案發當時確亦係欲
      將該行動電話送修，且亦有可能係事後臨訟所為之舉動，
      故辯護人執此為辯，仍無足取。
    (四)綜上所述，應堪認定被告確有於夜間侵入告訴人之住處，
      竊取前揭行動電話之事實，被告所辯復無足取，是以本件
      事證已臻明確，被告之犯行應堪認定。
  二、論罪部分：
      核被告所為，係犯刑法第321 條第1 項第1 款之於夜間侵
      入住宅竊盜罪。
  三、撤銷原審判決之理由：
      原審認本件被告所涉事證明確，予以論罪科刑，固非無見
      。惟查中華民國九十六年罪犯減刑條例已於96年7 月4 日
      公布，並自96年7 月16日施行，被告本件犯罪時間係在95
      年9 月18日，乃在96年4 月24日以前，合於上開條例所定
      之減刑條件，原審判決未及引用而未予減刑，自有未合，
      是被告上訴意旨認其並無竊盜云云，固無足取，但原審判
      決既有上開未合之處，當應由本院予以撤銷改判。
  四、科刑部分：
    (一)本院審酌被告縱因與告訴人分手而心有不滿，亦應篤守法
      律之規定，不可為違法之行為，然其不思此為，竟以前揭
      竊盜手法，不法牟取前揭行動電話，損及告訴人之權益，
      復於本院審理時仍飾詞圖卸其責，其所為自應受有相當程
      度之刑事非難；惟另考量被告並無任何刑事前科紀錄，此
      有臺灣高等法院被告前案紀錄表1 份在卷可稽，素行應非
      不良，而其雖於本院審理時未能坦承犯行，但其於警詢、
      偵查中均已供認無訛，且其所為竊盜犯行固屬不該，但無
      非係因一時失慮所致，且於竊得該行動電話未久即遭警查
      獲，該行動電話並已返還告訴人保管，被告所造成之損害
      應有所減輕等一切情狀，酌情量處有期徒刑6 月，並諭知
      易科罰金之標準，以資懲警。再者，被告本件犯罪時間係
      在95年9 月18日，乃在96年4 月24日以前，合於中華民國
      九十六年罪犯減刑條例所定之減刑條件，爰依該條例第2
      條第1 項第3 款規定，將其前開宣告刑減為有期徒刑3 月
      ，並諭知易科罰金之折算標準。
    (二)查被告未曾因故意犯罪受有期徒刑以上刑之宣告，業如前
      述，其因一時失慮致罹刑章，經此教訓後，當知所警惕，
      且考量本件係因男女朋友失和之紛爭所引起，亦屬情有可
      原，是本院認尚無逕對被告施以短期自由刑之必要，自可
      先賦予被告適當之社會處遇，以期其能有效回歸社會，故
      上開對被告宣告之刑，以暫不執行為適當，爰另諭知緩刑
      3 年，以啟自新。
據上論斷，依刑事訴訟法455 條之1 第3 項、第369 條第1 項前
段、第364 條、第299 條第1 項前段、刑法第321 條第1 項第1
款、第41條第1 項前段、第74條第1 項第1 款，中華民國九十六
年罪犯減刑條例第2 條第1 項第3 款、第7 條，判決如主文。
本案經檢察官楊展庚到庭執行職務
中　　華　　民　　國　　96　　年　　8 　　月　　2 　　日
　　　　　　　　　刑事第十三庭  審判長法　官　戴嘉清
                                      法  官  林晏鵬
                                      法  官  陳信旗
以上正本證明與原本無異。
不得上訴。
　　　　　　　　　　　　　　　　　　　書記官　陳昭綾
中　　華　　民　　國　　96　　年　　8 　　月　　6 　　日
附錄本判決論罪科刑之法條：
刑法第320 條
    意圖為自己不法之所有或第三人不法之所有，而竊取他人之
    動產者，為竊盜罪，處5 年以下有期徒刑、拘役或5 百元以
    下罰金。
    意圖為自己或第三人不法之利益，而竊佔他人之不動產者，
    依前項之規定處斷。
    前二項之未遂犯罰之。
刑法第321 條
    犯竊盜罪而有左列情形之一者，處6 月以上、5 年以下有期
    徒刑：
    一、於夜間侵入住宅或有人居住之建築物、船艦或隱匿其內
        而犯之者。
    二、毀越門扇、牆垣或其他安全設備而犯之者。
    三、攜帶兇器而犯之者。
    四、結夥三人以上而犯之者。
    五、乘火災、水災或其他災害之際而犯之者。
    六、在車站或埠頭而犯之者。
    前項之未遂犯罰之。
